臺灣高等法院臺中分院民事裁定
110年度抗字第284號
抗  告  人  鄭焜年  


相  對  人  蕭展元  
            蕭心閔  



上列當事人間聲請假處分事件，抗告人對於中華民國110年4月12
日臺灣臺中地方法院110年度全字第39號裁定提起抗告，本院裁
定如下：
    主  文
抗告駁回。
抗告訴訟費用由抗告人負擔。 
    理  由
一、相對人聲請意旨略以：相對人於民國109年10月向抗告人借
    款新臺幣（下同）500萬元（下稱系爭借款），經抗告人要
    求將相對人所有坐落臺中市○○區○○段00000地號土地（下稱
    系爭土地）所有權移轉登記予抗告人，以擔保系爭借款之清
    償，兩造遂基於通謀虛偽意思表示簽訂不動產買賣契約書及
    物權契約，並於109年11月16日將系爭土地所有權移轉登記
    與抗告人，惟兩造間屬「假買賣、真借貸」，相對人已將抗
    告人交付逾500萬元借款以外之金錢返還抗告人，兩造間就
    系爭土地之買賣債權行為與移轉登記之物權行為均應屬無效
    。嗣相對人請求抗告人塗銷系爭土地所有權移轉登記遭拒，
    已對抗告人提起確認系爭土地買賣關係不存在及塗銷系爭土
    地所有權移轉登記之訴訟（下稱本案訴訟）。詎抗告人竟委
    託不動產仲介以低價出售系爭土地，如土地一旦出售，日後
    縱或相對人取得本案訴訟之勝訴判決，亦有不能執行或甚難
    執行之虞，為保全將來強制執行，願供擔保禁止抗告人對系
    爭土地為讓與、設定抵押權及其他一切處分行為等語。
二、抗告意旨略以：相對人雖主張兩造間就系爭土地之土地買賣
    為通謀虛偽意思表示，且系爭土地有遭低價出售之虞云云，
    惟相對人既已提起本案訴訟，並由原法院審理中，縱系爭土
    地已售與第三人，相對人得就價差額部分訴請損害賠償，而
    無假處分保全之必要，原裁定顯非適法，求為廢棄原裁定，
    並駁回相對人之聲請。
三、按債權人就金錢以外之請求，因請求標的之現狀變更，有日
    後不能強制執行，或甚難強制執行之虞，欲保全強制執行者
    ，得聲請假處分；又債權人聲請假處分應就其請求及假處分
    之原因釋明之，釋明如有不足，而債權人陳明願供擔保或法
    院認為適當者，法院得定相當之擔保，命供擔保後為假處分
    ，此觀民事訴訟法第532條、第533條準用第526條第1項及第
    2項規定自明。所謂請求，係指債權人已在或欲在本案訴訟
    請求之標的及其請求之原因事實；所謂假處分之原因，則係
    指因請求標的之現狀變更，有日後不能強制執行或甚難執行
    之虞之事由。
四、經查，相對人主張向抗告人借款500萬元，並通謀以買賣為
    原因移轉系爭土地所有權登記予抗告人，以達擔保系爭借款
    之目的，因抗告人拒絕塗銷系爭土地所有權移轉登記，相對
    人已提起本案訴訟等情，業據其提出不動產買賣契約書、系
    爭土地登記第二類謄本、匯款單、中國信託銀行存款存摺影
    本、通訊軟體LINE對話記錄均影本為證（見原法院卷第7至1
    9頁），堪認相對人就假處分之請求已有相當釋明。又依相
    對人向抗告人委託之仲介詢問出售系爭土地條件之LINE對話
    記錄所示（見原審卷第20至22頁），仲介已將系爭土地每坪
    出售單價、土地使用分區種類、土地長寬及現況等買賣之重
    要條件告知相對人，亦將需所有權人同意始得調閱之土地登
    記第一類謄本（所有權個人全部）傳送與相對人，足見相對
    人已釋明抗告人已委託仲介出售系爭土地之事實，系爭土地
    日後恐有移轉所有權或設定負擔，致相對人無法塗銷系爭土
    地所有權移轉登記之虞，應可認定。是相對人主張抗告人已
    計畫出售系爭土地，日後恐難以塗銷系爭土地所有權移轉登
    記，而有不能強制執行或甚難執行之虞之假處分原因要件，
    堪認已為相當之釋明而可採信。縱認該釋明尚有不足，惟相
    對人陳明願供擔保以補釋明之不足，於法即無不合。抗告人
    以相對人已提起本案訴訟，縱使系爭土地出售他人，相對人
    僅屬就價金差額請求損害賠償，應無假處分保全必要云云，
    顯無理由。
五、綜上所述，本件假處分之聲請，相對人已就請求及假處分之
    原因為釋明，而其釋明如有不足，相對人亦已陳明願供擔保
    以補釋明之不足，法院自得定相當之擔保，命供擔保後為假
    處分。從而，原裁定命相對人供相當擔保後，准對抗告人之
    系爭土地為假處分，並無不合，抗告意旨空言指摘原裁定不
    當，聲明廢棄，為無理由，應駁回其抗告。
六、據上論結，本件抗告為無理由，裁定如主文。
中　　華　　民　　國　　110 　年　　7 　　月　　28　　日
                  民事第二庭    審判長法　官  楊國精
　　　　　　　　　　　      　　　　　法　官  陳得利
　　　　　　　　　　　      　　　　　法　官  李立傑
正本係照原本作成。
再為抗告應以適用法規顯有錯誤為理由。
如提起再抗告者應於裁定送達後10日內向本院提出抗告理由狀（
須按照他造人數附具繕本）並繳納抗告裁判費新臺幣1,000元，
同時委任律師或具有律師資格之關係人為代理人。
                                      書記官 李欣憲
中　　華　　民　　國　　110 　年　　7 　　月　　28　　日